臺灣高等法院高雄分院刑事判決　　　　100年度上易字第652號
上　訴　人　臺灣高雄地方法院檢察署檢察官
被　　　告　陳漢松
上列上訴人因被告竊盜等案件，不服臺灣高雄地方法院100 年度
審易字第271 號中華民國100 年4 月28日第一審判決（起訴案號
：臺灣高雄地方法院檢察署99年度偵字第37046 號），提起上訴
，本院判決如下：
     主  文
上訴駁回。
     理  由
一、按上訴書狀應敘述具體理由；又第二審法院認為上訴書狀未
    敘述理由或上訴有刑事訴訟法第362 條前段之情形者，應以
    判決駁回之，同法第361 條第2 項、第367 條前段定有明文
    。而依法院辦理刑事訴訟案件應行注意事項第162 條規定：
    「……所稱具體理由，係指須就不服之判決為具體之指摘而
    言，如僅泛稱原判決認事用法不當或採證違法、判決不公等
    ，均非具體理由。……」亦即所謂具體理由，必係依據卷內
    既有訴訟資料或提出新事證，指摘或表明第一審判決有何採
    證認事、用法或量刑等足以影響判決本旨之不當或違法，而
    構成應予撤銷之具體事由，始克當之（例如：依憑證據法則
    具體指出所採證據何以不具證據能力，或依憑卷證資料，明
    確指出所為證據證明力之判斷如何違背經驗、論理法則）；
    倘僅泛言原判決認定事實錯誤、違背法令、量刑失之過重或
    輕縱，而未依上揭意旨指出具體事由，或形式上雖已指出具
    體事由，然該事由縱使屬實，亦不足以認為原判決有何不當
    或違法者（例如：對不具有調查必要性之證據，法院未依聲
    請調查亦未說明理由，或援用證據不當，但除去該證據仍應
    為同一事實之認定），皆難謂係具體理由，俾與第二審上訴
    制度旨在請求第二審法院撤銷、變更第一審不當或違法之判
    決，以實現個案救濟之立法目的相契合，並節制濫行上訴（
    最高法院97年度台上字第892 號判決意旨參照）。
二、經查，本案原審判決以被告陳漢松犯竊盜罪2 罪，而分別判
    處有期徒刑10月、5 月。上訴人即檢察官雖於民國100 年5
    月23日上訴期間屆滿前提出上訴書，然上訴理由係稱：「被
    告陳漢松於99年12月7 日上午6 時30分許，侵入高雄市新興
    區○○○路告訴人唐重光住宅（地址詳卷），在該處2 樓告
    訴人臥室內，徒手竊取告訴人之長褲〔內有咖啡色皮夾1 只
    、身分證、健保卡、輕型機車行照各1 張、現金新臺幣（下
    同）4,692 元、Sony牌行動電話1 支〕，得手後，旋遭在該
    臥房內睡覺之告訴人發現，被告見狀乃向外逃逸，經報警處
    理而循線查獲。被告侵入住宅與竊取財物之行為，二者間具
    方法、目的之牽連關係，依94年2 月2 日修正前刑法規定，
    原認係牽連犯，倘於修法後，反將之評價為一行為，而論以
    想像競合犯，恐與上開刑法修正目的有違。況被告所犯無故
    侵入住宅罪，雖係繼續犯，然與竊盜罪之竊取行為，僅行為
    之時空有所重疊，並非同一行為，且犯意各別，本應分論併
    罰。是原審認被告前揭所犯無故侵入住宅罪與竊盜罪，應依
    想像競合犯論之，適用法律容有違誤，請撤銷原判決，另為
    適當之判決。」等語。依檢察官上訴理由，可知檢察官係對
    被告於99年12月7 日上午6 時30分許之侵入住宅竊盜犯行，
    經原審判處被告有期徒刑10月部分，提起上訴。
三、原審判決理由就此部分以：「被告侵入告訴人住宅之目的本
    即在實施竊盜犯行，業經被告於原審審理時供承明確（見原
    審卷第42頁），就被告本身之行為歷程而言並未中斷，且被
    告無故侵入住宅為繼續犯，其竊盜犯行係於侵入他人住宅之
    狀態繼續中所實施，二罪犯罪行為及狀態既有重疊，法律上
    應評價為一個犯罪行為，而依刑法第55條規定，論以想像競
    合犯，並從一重之普通竊盜罪處斷。」等語，亦即原審判決
    就此部分已說明其適用法律之理由。
四、按刑法於94年2 月2 日修正時，刪除第55條後段「犯一罪而
    其方法或結果之行為犯他罪名者，從一重處斷」之牽連犯規
    定，並自95年7 月1 日起施行，惟其立法理由亦說明：「…
    …二、至牽連犯廢止後，對於目前實務上以牽連犯予以處理
    之案例，在適用上，則得視其具體情形，分別論以想像競合
    犯或數罪併罰，予以處斷。……」等語，亦即立法者刪除牽
    連犯規定時，亦不認為所有原以牽連犯處理之案例，於刑法
    修正後，均應論以數罪併罰。立法者甚至已明示得視具體情
    形，論以想像競合犯。
五、又於刑法修正後，實務上關於行為人持有槍、彈之犯行、行
    為人為強制性交前有妨害自由犯行、以及行為人意圖營利販
    入毒品，運輸他地交付買受人，以完成賣出行為等案例，認
    為行為人之該等行為，在自然意義上非完全一致，然二者仍
    有部分合致，且犯罪目的單一，依一般社會通念，認應評價
    為一罪方符合刑罰公平原則，如予數罪併罰，反有過度處罰
    之疑，與人民法律感情亦未契合；是於牽連犯廢除後，適度
    擴張一行為概念，認此情形為一行為觸犯數罪名之想像競合
    犯，方屬適當者，則應論以想像競合犯一罪（最高法院97年
    度台上字第1880、4467號、98年度台上字第1957、3414號、
    99年度台上字第6167、6695號判決意旨參照）。依上開刑法
    修正後實務上關於想像競合犯解釋之例，於本案例之情形，
    認被告侵入住宅竊盜之犯行，依想像競合犯論以竊盜一罪，
    依一般社會通念，應符合刑罰公平原則。另國內學者亦有認
    為如本案例之情形，於刑法修正刪除牽連犯規定後，應改依
    想像競合犯論以一罪者（參見：許玉秀，〈一罪與數罪的理
    論與實踐(四)），《台灣本土法學》，第81期，95年4 月，第
    141-142 頁）。據上所述，檢察官以上開情詞提起上訴，其
    所述之刑法修正事由縱使屬實，亦不足以認為原判決有何不
    當或違法之處。
六、再查，原審判決量刑亦已說明：「爰審酌被告…，且其以侵
    入住宅之方式行竊，所為破壞居家安寧、危害治安甚鉅，犯
    罪情節非輕，實有不該……」等語，亦即原審量刑亦已考慮
    被告係以侵入住宅為犯罪之手段之事實，原審就被告此部分
    犯行，於論罪及量刑時，均已審酌並為完全之評價。
七、綜上所述，原審判決就檢察官上訴部分，並無違誤，檢察官
    上訴書所載之上開理由，於形式上雖已指出具體事由，然該
    事由縱使屬實，亦不足以認為原判決有何不當或違法之處，
    依上開說明，實難認本件檢察官之上訴係上開法條所規定之
    具體理由，亦即檢察官上訴並未具體敘述原審判決有何違背
    法令或不當之處，其上訴即不合法律上之程式。
八、再上訴不合法律上之程式之情形，雖依刑事訴訟法第367 條
    但書規定：「但其情形可以補正而未經原審法院命其補正者
    ，審判長應定期先命補正。」，惟該條但書規定係指上訴書
    狀未敘述理由，原審未命補提理由書狀之情形。換言之，應
    認僅於被告或檢察官上訴未敘述理由時，原審法院可命其補
    正，而未經原審法院命其補正，第二審法院審判長始應定期
    間先命補正，苟被告或檢察官提起上訴時，上訴書狀已載理
    由者，即不適用。檢察官上訴書敘述之上訴理由是否具體，
    既非原審法院可命補正之事項，即毋庸先命補正。從而，上
    訴人即檢察官之上訴書未敘述具體理由，且於上訴期間屆滿
    後之20日（即100 年6 月13日）內，亦未補提上訴具體理由
    ，依上開規定，顯屬違背法律上之程式，應由本院依同法第
    367 條前段、第372 條規定，不經言詞辯論判決如主文。
中    華    民    國      100  年     7    月    4    日
                刑事第二庭  審判長法  官  林正雄
                                  法  官  黃壽燕
                                  法  官  邱明弘
以上正本證明與原本無異。
不得上訴。
中    華    民    國      100  年     7    月    4    日
                                  書記官  林明威